【裁判字號】    98,訴,1019
【裁判日期】    981125
【裁判案由】    違反毒品危害防制條例
【裁判全文】
臺灣屏東地方法院刑事判決              98年度訴字第1019號
公  訴  人  臺灣屏東地方法院檢察署檢察官
被      告  甲○○
上列被告因違反毒品危害防制條例案件，經檢察官提起公訴（98
年度毒偵字第1579號），被告於本院準備程序就被訴事實為有罪
之陳述，經合議庭裁定由受命法官獨任進行簡式審判程序，並判
決如下：
    主  文
甲○○施用第一級毒品，累犯，處有期徒刑玖月，扣案之第一級
毒品海洛因壹包（驗前淨重零點壹零玖公克，驗餘淨重零點零玖
玖公克）及海洛因外包裝袋壹只均沒收銷燬。
    事  實
一、甲○○前因施用毒品案件，經本院以87年度毒聲字第448 號
    裁定送觀察、勒戒後，認有繼續施用毒品之傾向，復經本院
    以87年度毒聲字第654 號裁定令入戒治處所施以強制戒治，
    嗣經本院裁定停止戒治，所餘戒治期間付保護管束，於88年
    9 月17日因停止戒治期滿未經撤銷而視為執行完畢，並由臺
    灣屏東地方法院檢察署檢察官以88年度戒毒偵字第65號為不
    起訴處分確定。次因施用毒品案件，由同署檢察官以91年度
    毒偵字第279 號提起公訴並聲請強制戒治，強制戒治部分經
    本院以91年度毒聲字第281 號裁定令入戒治處所施以強制戒
    治，嗣經本院裁定停止戒治，於91年8 月15日執行完畢，起
    訴部分則經本院以91年度訴字第308 號判決處有期徒刑8 月
    確定；另因違反槍砲彈藥刀械管制條例案件，經臺灣高雄地
    方法院以92年度訴字第730 號判決處有期徒刑1 年6 月，併
    科罰金新臺幣5 萬元確定，上開2 罪所處之刑接續執行，於
    93年11月8 日假釋出監，惟於假釋期間另犯施用毒品案件，
    經本院以94年度訴字第549 號判決處有期徒刑1 年4 月確定
    ，與上開違反案件經撤銷假釋後之殘刑接續執行，於96年2
    月1 日執行完畢。詎仍未戒絕毒癮，明知海洛因業經行政院
    公告列為毒品危害防制條例第2 條第2 項第1 款之第一級毒
    品，不得施用、持有，竟基於施用第一級毒品海洛因之犯意
    ，於98年7 月6 日14時許，在其屏東縣屏東市○○○路158
    巷12號住處，以將海洛因摻於香菸內點燃吸食煙霧之方式，
    施用海洛因1 次。嗣於98年7 月11日16時50分許，甲○○騎
    乘機車行經高雄縣大寮鄉○○路139 號前時，因形跡可疑為
    警攔檢，扣得海洛因1 包（驗前淨重0.109 公克，驗餘淨重
    0.099 公克），經警為其採尿送驗，結果呈第一級毒品陽性
    反應，始悉上情。
二、案經高雄縣政府警察局仁武分局報告臺灣高雄地方法院檢察
    署呈請臺灣高等法院高雄分院檢察署檢察長令轉臺灣屏東地
    方法院檢察署檢察官偵查起訴。
    理  由
一、按簡式審判程式之證據調查，不受刑事訴訟法第159 條第1
    項所定：「被告以外之人於審判外之言詞或書面陳述，不得
    作為證據。」之限制，此見同法第273 條之2 規定甚明。是
    本判決下列所引用之被告以外之人於審判外所為之陳述，依
    前揭法律規定，均得作為證據，先予敘明。
二、(一)上開犯罪事實，業據被告甲○○坦承不諱，另有卷附之扣
      押筆錄、扣押物品目錄表各1 份（見警卷第8 至11頁）及
      扣案之海洛因1 包可資佐證。而被告為警查獲後所排放之
      尿液經採樣送驗，以酵素免疫分析法初步檢驗及氣相層析
      質譜儀法確認檢驗結果，於鴉片類呈陽性反應，有高雄縣
      政府警察局仁武分局偵辦毒品案件尿液採證檢驗對照表及
      臺灣檢驗科技股份有限公司98年7 月28日出具之濫用藥物
      尿液檢驗報告各1 紙附卷足稽（見警卷第16頁、偵卷第7
      頁）；至扣案之海洛因1 包，驗前淨重0.109 公克，驗餘
      淨重0.099 公克，經以化學呈色法及氣相層析質譜儀檢驗
      後，檢出第一級毒品海洛因成分，有高雄市立凱旋醫院98
      年7 月22日高市凱醫驗字第10689 號濫用藥物成品檢驗鑑
      定書1 紙在卷可考（見偵卷第8 頁），俱徵被告前揭不利
      於己之自白與事實相符。
    (二)按施用第一、二級毒品為犯罪行為，毒品危害防制條例第
      10條定有處罰明文。故施用第一、二級毒品者，依前揭規
      定本應科以刑罰。惟基於刑事政策，對合於一定條件之施
      用者，則依同條例第20條、第23條之規定，施以觀察、勒
      戒及強制戒治之保安處分。又毒品危害防制條例於92年7
      月9 日修正公佈，自93年1 月9 日施行，其中第20條、第
      23條將施用毒品之刑事處遇程式，區分為「初犯」及「5
      年內再犯」、「5 年後再犯」。依其立法理由之說明：「
      初犯」，經觀察、勒戒或強制戒治後，應為不起訴處分或
      不付審理之裁定；經觀察、勒戒或強制戒治執行完畢釋放
      後，「5 年內再犯」者，因其再犯率甚高，原實施之觀察
      、勒戒及強制戒治既已無法收其實效，爰依法追訴或裁定
      交付審理。至於經觀察、勒戒或強制戒治執行完畢釋放後
      ，「5 年後再犯」者，前所實施之觀察、勒戒或強制戒治
      已足以遮斷其施用毒品之毒癮，為期自新及協助其斷除毒
      癮，仍適用「初犯」規定，先經觀察、勒戒或強制戒治之
      程式。從而依修正後之規定，僅限於「初犯」及「5 年後
      再犯」2 種情形，始應先經觀察、勒戒或強制戒治程式。
      倘被告於5 年內已再犯，經依法追訴處罰，縱其第3 次（
      或第3 次以上）再度施用毒品之時間，在初犯經觀察、勒
      戒或強制戒治執行完畢釋放5 年以後，已不合於「5 年後
      再犯」之規定，且因已於「5 年內再犯」，顯見其再犯率
      甚高，原實施觀察、勒戒或強制戒治，已無法收其實效，
      即應依該條例第10條處罰（最高法院97年9 月9 日97年度
      第5 次刑事庭會議決議參照）。本案被告於87年間因施用
      毒品案件，經本院以87年度毒聲字第448 號裁定送觀察、
      勒戒後，認有繼續施用毒品之傾向，復經本院以87年度毒
      聲字第654 號裁定令入戒治處所施以強制戒治，嗣經本院
      裁定停止戒治，所餘戒治期間付保護管束，於88年9 月17
      日因停止戒治期滿未經撤銷而視為執行完畢，並由臺灣屏
      東地方法院檢察署檢察官以88年度戒毒偵字第65號為不起
      訴處分確定後，又於前揭強制戒治執行完畢釋放後5 年內
      之91年間因施用毒品案件，由同署檢察官以91年度毒偵字
      第279 號提起公訴並聲請強制戒治，起訴部分經本院以91
      年度訴字第308 號判決處有期徒刑8 月確定等情，有臺灣
      高等法院被告前案紀錄表在卷可稽（見本院卷第5 至16頁
      ），則被告前因施用毒品，經強制戒治執行完畢釋放後，
      5 年內既再犯施用毒品罪，並經依法追訴處罰，縱本次施
      用毒品之時間，係在前次施用毒品經強制戒治執行完畢釋
      放5 年以後，仍與「5 年後再犯」有別，而無毒品危害防
      制條例第20條第3 項之適用，自應依法追訴審判。
    (三)綜上所述，本案事證明確，被告施用第一級毒品犯行，洵
      堪認定，應予依法論科。
三、按海洛因屬毒品危害防制條例第2 條第2 項第1 款規定之第
    一級毒品，核被告所為，係犯同條例第10條第1 項之施用第
    一級毒品罪。被告施用海洛因前後持有第一級毒品之低度行
    為，為其施用之高度行為所吸收，不另論罪。被告有如犯罪
    事實項下所載之前科紀錄，有臺灣高等法院被告前案紀錄表
    1 份附卷可稽，其於徒刑執行完畢後5 年內，故意再犯本案
    有期徒刑以上之罪，為累犯，應依刑法第47條第1 項規定，
    加重其刑。爰審酌被告前因施用毒品案件送觀察、勒戒及判
    刑確定執行完畢，仍不知戒絕，又觸犯本件犯行，一再戕害
    己身，顯示其定力不足、意志不堅、易受外界誘惑，惟犯後
    坦承犯行，態度良好，且其現在行政院衛生署屏東醫院接受
    美沙東替代療法戒除毒癮，有該醫院開立之服藥紀錄單1 紙
    在卷可參（見本院卷第38頁），非無悔悟之意，併其之生活
    狀況、品行、智識程度等一切情狀，量處如主文所示之刑，
    以示懲儆。扣案之海洛因1 包（驗前淨重0.109 公克，驗餘
    淨重0.099 公克），應依毒品危害防制條例第18條第1 項前
    段諭知沒收銷燬；其外包裝袋1 只，因殘留微量毒品海洛因
    難以析離，爰依同規定沒收銷燬之。
四、至被告為警查獲後所排放之尿液經採樣送驗，以酵素免疫分
    析法初步檢驗及氣相層析質譜儀法確認檢驗結果，於安非他
    命類亦呈陽性反應，有前揭高雄縣政府警察局仁武分局偵辦
    毒品案件尿液採證檢驗對照表及臺灣檢驗科技股份有限公司
    98年7 月28日出具之濫用藥物尿液檢驗報告各1 紙附卷足稽
    ，其是否涉有施用第二級毒品之罪嫌，應由檢察官另啟偵查
    並為適法之處理，附此敘明。
據上論斷，應依刑事訴訟法第273 條之1 第1 項、第299 條第1
項前段，毒品危害防制條例第10條第1 項、第18條第1 項前段，
刑法第11條、第47條第1 項，判決如主文。
本案經檢察官潘國威到庭執行職務。
中    華    民    國    98    年    11    月    25    日
                  刑事第三庭  法  官  李珮妤
以上正本證明與原本無異。
如不服本判決應於收受判決後10日內向本院提出上訴書狀，並應
敘述具體理由；其未敘述上訴理由者，應於上訴期間屆滿後20日
內向本院補提理由書（均須按他造當事人之人數附繕本）「切勿
逕送上級法院」。
中    華    民    國    98    年    11    月    25    日
                              書記官  劉淑蓉
附錄本案論罪科刑法條：
毒品危害防制條例第10條第1項
施用第一級毒品者，處6 月以上5 年以下有期徒刑。


司法院資訊處製作；財團法人民間司法改革基金會備份。
